【裁判字號】    97,上易,2164
【裁判日期】    971007
【裁判案由】    詐欺
【裁判全文】
臺灣高等法院刑事判決                97年度上易字第2164號
上  訴  人  臺灣板橋地方法院檢察署檢察官
被      告  丁○○
上列上訴人因被告詐欺案件，不服臺灣板橋地方法院97年度易字
第1969號，中華民國97年7月24日第一審判決（起訴案號：臺灣
板橋地方法院檢察署97年度偵字第7654號），提起上訴，本院判
決如下：
    主  文
上訴駁回。
    理  由
一、公訴意旨略以︰丁○○應能預見將其金融帳戶交予他人使用
    ，將能幫助不詳人士作為詐騙財物之用，竟仍不違背其本意
    ，基於幫助詐欺取財之不確定故意，於民國（下同）96年11
    月間某日，在不詳處所，將其開立之臺灣中小企業銀行永和
    分行帳號00000000000號帳戶之存摺、金融卡及密碼交予不
    詳人士，以供不詳人士所屬詐騙集團作為詐騙財物之用。嗣
    不詳詐欺集團意圖為自己不法之所有，於：(一)、96年11月16
    日，在拍賣網站佯刊販售運動器材訊息，誘使丙○○於同日
    23時許上網拍定，而陷於錯誤於翌（17）日零時10分許，至
    高雄市○○區○○路與大順路口彰化商業銀行操作自動櫃員
    機轉帳匯款新臺幣（下同）4500元至上開帳戶內，因該帳戶
    經其他被害人報警凍結，得以順利取回遭詐騙之款項，致未
    得逞。(二)、96年11月16日以電話向戊○○佯稱渠前於電視購
    物誤設分期付款，需至自動櫃員機取消設定，使戊○○陷於
    錯誤而於同日18時44分許，至彰化縣二林鎮○○路二林郵局
    操作自動櫃員機轉帳匯款29,999元至上開帳戶內，旋為不詳
    人士提領殆盡。(三)、96年11月16日以電話向甲○○佯稱為電
    視購物、銀行人員，需操作自動櫃員機等語，使甲○○陷於
    錯誤而於同日晚上，至臺北縣三重市○○路○段138號操作郵
    局自動櫃員機轉帳匯款9983元至上開帳戶內，旋為不詳人士
    提領殆盡。(四)、96年11月16日20時40分許，以電話向乙○○
    佯稱渠前於電視購物誤設分期付款，需依指示查詢扣帳事宜
    ，使乙○○陷於錯誤而於同日20時53分許，至臺南縣永康市
    ○○路操作郵局自動櫃員機轉帳匯款10,183元至上開帳戶內
    ，旋為不詳人士提領殆盡。嗣因丙○○、戊○○、甲○○、
    乙○○發覺受騙報警列為警示帳戶始偵悉上情。因認被告丁○○涉犯刑法第30條、第339條第1項之幫助詐欺取財罪嫌云
    云。
二、證據能力部分：按被告以外之人於審判外之言詞或書面陳述
    ，除法律有規定者外，不得作為證據；又被告以外之人於審
    判外之陳述，雖不符合同法第159條之1至第159條之4之規定
    ，但經當事人於審判程序同意作為證據，法院審酌該言詞陳
    述或書面陳述作成時之情況，認為適當者，亦得為證據。當
    事人、代理人或辯護人於法院調查證據時，知有第159條第1
    項不得為證據之情形，而未於言詞辯論終結前聲明異議者，
    視為有前項之同意，刑事訴訟法第159條第1項及第159條之5
    分別定有明文。查本判決下列所引用之各該被告以外之人戊○○、被害人丙○○、甲○○、乙○○於審判外之陳述（包
    含書面陳述），皆屬傳聞證據，惟被告雖知上開證據資料為
    傳聞證據，但於準備程序及審判期日中均表示無意見而不予
    爭執，且迄至言詞辯論終結前亦未再聲明異議，審酌上開證
    據資料製作時之情況，尚無違法不當及證明力明顯過低之瑕
    疵，亦認為以之作為證據應屬適當，故揆諸前開規定，爰逕
    依刑事訴訟法第159條之5規定，認前揭證據資料均例外有證
    據能力。
三、按犯罪事實應依證據認定之，無證據不得認定其犯罪事實；
    又不能證明被告犯罪者，應諭知無罪之判決，刑事訴訟法第
    154條第2項、第301條第1項分別定有明文。復按告訴人之告
    訴，本以使被告受刑事訴追為目的，故其陳述是否與事實相
    符，自應調查其他證據，以資審認，苟其所為攻擊之詞，尚
    有瑕疵，則在此瑕疵未予究明以前，即不能遽採為斷罪之基
    礎（69年度臺上字第1531號判決參照）。再認定被告有罪之
    事實，應憑證據，如未能發現相當之證據，或證據不足以證
    明，自不能以推測或擬制之方法，以為裁判之基礎；且認定
    事實所憑之證據，其為訴訟上之證明，須達於通常一般人均
    不致有懷疑，而得確信其為事實之程度者，始得據為有罪之
    認定，倘其證明尚未達到此一程度而有合理之懷疑存在時，
    尚難為有罪之認定基礎；另苟積極證據不足以為不利於被告
    事實之認定，即應為有利於被告之認定，更不必有何有利之
    證據（30年上字第816號、40年臺上字第86號、76年臺上字
    第4986號判例參照）。且證人之證言固非不得做為認定被告
    犯罪事實之證據，惟須此項證言無瑕疵可指，且與事實相符
    者，始足當之，苟證人之證言有瑕疵時，即不得做為不利被
    告認定之唯一依據。為貫徹無罪推定原則，檢察官對於被告
    之犯罪事實，應負實質舉證責任。刑事訴訟法修正後第161
    條（下稱本法第161條）第1項規定「檢察官就被告犯罪事實
    ，應負舉證責任，並指出證明之方法」，明訂檢察官舉證責
    任之內涵，除應盡「提出證據」之形式舉證責任（參照本法
    修正前增訂第163條之立法理由謂「如認檢察官有舉證責任
    ，但其舉證，仍以使法院得有合理的可疑之程度為已足，如
    檢察官提出之證據，已足使法院得有合理的可疑，其形式的
    舉證責任已盡」）外，尚應「指出其證明之方法」，用以說
    服法院，使法官「確信」被告犯罪構成事實之存在。此「指
    出其證明之方法」，應包括指出調查之途徑，與待證事實之
    關聯及證據之證明力等事項。同條第2、3、4項，乃新增法
    院對起訴之審查機制及裁定駁回起訴之效力，以有效督促檢
    察官善盡實質舉證責任，藉免濫行起訴。刑事訴訟法修正後
    第163條釐訂法院與檢察官調查證據責任之分際，一方面揭
    櫫當事人調查證據主導權之大原則，並充分保障當事人於調
    查證據時，訊問證人、鑑定人或被告之權利（同條第1項）
    ；另一方面例外規定法院得及應依職權調查證據之補充性，
    必待當事人舉證不足時，法院始自動依職權介入調查，以發
    見真實（同條第2項）；再增訂法院依職權調查證據前，應
    踐行令當事人陳述意見之程序（同條第3項），以貫徹尊重
    當事人查證之主導意見，確保法院補充介入之超然、中立。
四、公訴人認被告涉犯前揭幫助詐欺取財罪嫌，係以：(一)、被告
    於偵查中之供述。(二)、告訴人戊○○、被害人丙○○、甲○○、乙○○於警詢之陳述。(三)、偵卷所附自動櫃員機交易明
    細表、受理詐騙帳戶通報警示、詐騙電話斷話簡便格式表、
    受理刑事案件報案三聯單。(四)、臺灣中小企業銀行永和分行
    97年4月16日97永和密字第085號函及所附開戶資料、交易往
    來明細表、掛失紀錄。(五)、元大商業銀行永和分行97年4月1
    7日元和字第0970000534號函、臺北富邦商業銀行保生分行9
    7年4月23日（97）北富銀保字第046號函、上開二帳戶之交
    易明細表，為其論斷依據。
五、被告丁○○經合法傳喚無正當之理由不到庭，其在此之前否
    認有幫助詐欺取財之犯行，辯稱略以：「將臺灣中小企業銀
    行永和分行帳戶之存摺、金融卡，及所有之元大商業銀行及
    台北富邦商業銀行帳戶之存摺、金融卡及印章暨住處之電話
    單等物，一併放在一個大袋子內，嗣於96年10月間搬家至臺
    北縣永和市○○路後，欲辦理健保費繳納手續時，始發現該
    大袋子及其內存摺等資料均不見了，因此於96年11月13日打
    電話分別向臺灣中小企業銀行、元大商業銀行及台北富邦商
    業銀行辦理掛失手續，未將臺灣中小企業銀行永和分行帳戶
    之存摺、金融卡及密碼資料交予他人使用，因提款卡密碼係
    電話號碼中之6碼，而電話帳單一併放置在上開大袋子內，
    可能遭詐欺集團成員識破」等語。經查：
(一)、不詳詐欺集團意圖為自己不法之所有，於：(一)、96年11月16
    日，在拍賣網站佯刊販售運動器材訊息，誘使丙○○於同日
    23時許上網拍定，而陷於錯誤於翌（17）日零時10分許，至
    高雄市○○區○○路與大順路口彰化商業銀行操作自動櫃員
    機轉帳匯款新臺幣4500元至臺灣中小企業銀行永和分行帳號
    00000000000號丁○○帳戶內，因該帳戶經其他被害人報警
    凍結，得以順利取回遭詐騙之款項，致未得逞。(二)、96年11
    月16日以電話向戊○○佯稱渠前於電視購物誤設分期付款，
    需至自動櫃員機取消設定，使戊○○陷於錯誤而於同日18時
    44分許，至彰化縣二林鎮○○路二林郵局操作自動櫃員機轉
    帳匯款29,999元至上開臺灣中小企業銀行永和分行帳號0000
    0000000號丁○○帳戶帳戶內，旋為不詳人士提領殆盡。(三)
    、96年11月16日以電話向甲○○佯稱為電視購物、銀行人員
    ，需操作自動櫃員機等語，使甲○○陷於錯誤而於同日晚上
    ，至臺北縣三重市○○路○段138號操作郵局自動櫃員機轉帳
    匯款9983元至臺灣中小企業銀行永和分行帳號00000000000
    號丁○○帳戶內，旋為不詳人士提領殆盡。(四)、96年11月16
    日20時40分許，以電話向乙○○佯稱渠前於電視購物誤設分
    期付款，需依指示查詢扣帳事宜，使乙○○陷於錯誤而於同
    日20時53分許，至臺南縣永康市○○路操作郵局自動櫃員機
    轉帳匯款10,183元至臺灣中小企業銀行永和分行帳號000000
    00000號丁○○帳戶內，旋為不詳人士提領殆盡。以上各情
    ，業據被害人丙○○、戊○○、甲○○、乙○○等於警詢陳
    述明確，並有偵卷所附自動櫃員機交易明細表、受理詐騙帳
    戶通報警示、詐騙電話斷話簡便格式表、受理刑事案件報案
    三聯單，在卷可查。而警察依據臺灣中小企業銀行永和分行
    帳號00000000000號丁○○帳戶資料查得丁○○，亦有臺灣
    中小企業銀行永和分行97年4月16日97永和密字第085號函及
    所附開戶資料、交易往來明細表、掛失紀錄等在卷可查，是
    本件之主要爭點即為被告丁○○是否為該不詳詐欺集團成員
    ，或提供其前述臺灣中小企業銀行永和分行帳號0000000000
    0號丁○○帳戶，幫助不詳詐欺集團為詐欺犯行。
(二)、按檢察官起訴之此類以電話、網路假冒名義詐欺之犯罪，其
    偵查方向，宜從與被害人聯繫資料，藉現代化科技方式分析
    著手，而非從表面上之匯款帳戶查案，因匯款帳號有具體帳
    戶文件資料可容易查得該帳戶開戶者之身分資料，因此，在
    法院審理此類案件已知之事實，鮮有不詳犯罪集團成員直接
    以自己身分資料在銀行開戶之帳戶，提供電話或網路詐欺使
    用，而自己曝露身分，以致於被循帳戶開戶資料查獲，是審
    判實務常見此類犯罪有收購帳戶存摺之方式犯詐欺罪（97年
    度台上字第2573號、第2359號、第2036號、第186號），因
    此，檢察官必須依據刑事訴訟法第161條第1項規定舉證證明
    被告係故意將存摺販售給不詳詐欺集團而幫助詐欺（97年度
    台上字第1515號），而非僅僅舉證被害人將被詐欺之款項匯
    入被告之帳戶，即為已足。而本件檢察於官起訴書所引用之
    證據，均無關於被告將存摺帳戶故意提供或販賣給詐騙集團
    之證據，亦即並無被告之自白或被害人之指訴或任何書證證
    明被告有此故意提供帳戶幫助販賣之具體證據，而僅僅有被
    害人受騙，將款項匯入被告帳戶之資料。
(三)、查被告曾於96年11月13日向臺灣中小企業銀行永和分行辦理
    上開帳戶之存摺掛失手續，此有被告於原審所提出蓋有「臺
    灣中小企業銀行永和分行（己）」圓戳章之「查詢歷史事故
    記錄」附卷可稽（檢察官不爭執其證據能力）。足見被告辯
    稱「臺灣中小企業銀行永和分行帳戶之存摺、金融卡等物因
    遺失，已於96年11月13日向該銀行辦理掛失手續」等情，應
    係真實。又臺灣中小企業銀行永和分行97年4月16日97永和
    密字第085號函僅檢附被告上開帳戶之開戶資料及存款交易
    明細查詢單等資料，該函及附件均未表示被告未曾於96年11
    月間向該銀行掛失其帳戶之存摺資料。從而，臺灣中小企業
    銀行永和分行97年4月16日97永和密字第085號函及附件，與
    被告所提出之「查詢歷史事故記錄」1紙，兩者內容並不矛
    盾。又上開被告之臺灣中小企業銀行帳戶，自95年1月2日起
    至96年11月14日止，其存款餘額為零，則被告因無存款遭盜
    領之顧慮，致僅掛失存摺，而未一併掛失提款卡及變更密碼
    ，並無違背常情事理之處。又被告掛失其存摺後，臺灣中小
    企業銀行內部之電腦資料即登錄該掛失之紀錄，如被告係將
    其存摺及提款卡資料提供予詐欺集團成員使用，豈會先行向
    銀行辦理存摺掛失手續，使銀行人員可能因此產生警覺或通
    報相關機關處理（按一般民眾難以知悉銀行對於掛失存摺後
    之作業程序），致其帳戶可能陷於無法使用之情形，是第一
    審檢察官稱：「被告僅掛失存摺，卻未掛失金融卡，並更改
    密碼，顯見該掛失存摺的動作僅係掩飾犯罪的煙霧彈」等詞
    ，尚非可採。檢察官就此雖上訴略以：【(一)、被告於警詢、
    偵訊中均未提出任何證據以證明其曾於96年11月13日向臺灣
    中小企業銀行永和分行辦理存摺掛失手續，且檢察官於97年
    4月1日發函予臺灣中小企業銀行請其提供被告自開戶時起之
    掛失紀錄，該銀行永和分行於97年4月16日以97永和密字第
    085號回函檢附被告自開戶日（94年4月22日）起至最後異動
    日（96年12月17日）止之掛失紀錄影本，其中僅有被告於94
    年9月13日之存摺掛失紀錄，並無被告於96年11月13日之存
    摺掛失紀錄（見97年度偵字第7654號偵查卷第61頁、第71至
    87頁），顯見被告並未於96年11月13日向上開銀行掛失存摺
    甚明，公訴人復於論告時表示被告是否有於96年11月13日掛
    失存摺，應以偵查中之資料為準，被告並未於該日掛失存摺
    。詎原審判決竟認定「臺灣中小企業銀行永和分行97年4月
    16日97永和密字第085號函僅檢附被告上開帳戶之開戶資料
    及存款交易明細查詢單等資料，該函及附件均未表示被告未
    曾於96年11月間向該銀行掛失其帳戶之存摺資料」，顯有違
    誤。(二)、其次，銀行各部門（如人事室、政風室、警衛室、
    營業部、國外部、信託部、國際金融業務分行等）為明確區
    分係何部門使用之圓戳章，常於圓戳章上附加（甲）、（乙
    ）、（丙）、（丁）等字予以識別。本件被告於審理中始提
    出「臺灣中小企業銀行永和分行（己）」圓戳章之「查詢歷
    史事故記錄」一紙，以證明其曾於96年11月間向該銀行掛失
    其帳戶之存摺資料，惟未說明該證據之來源，亦未說明「（
    己）」字係代表銀行何單位。如該證據非臺灣中小企業銀行
    所開立，或縱來自臺灣中小企業銀行，卻係該銀行內非主管
    國內存款之單位（如人事室）所開立，則被告所提出之上開
    「查詢歷史事故記錄」一紙，顯屬不實之文書，而無任何證
    明力，原審判決未予查明逕予採認，亦有違誤。(三)、退步言
    之，縱上開「查詢歷史事故記錄」係臺灣中小企業銀行主管
    國內存款之單位所開立，惟其記載內容與該銀行永和分行97
    年4月16日97永和密字第085號函及附件顯有矛盾，何者為真
    ，狀況不明，應發函向臺灣中小企業銀行查明何者內容為真
    實，原審未就此予以調查，尚有可議。(四)、再退步言之，縱
    上開「查詢歷史事故記錄」之內容並無不實，則應發函臺灣
    中小企業銀行，查明何以掛失存摺後，仍可自由提領款項之
    緣由，原審未發函逕認定「被告掛失其存摺後，臺灣中小企
    業銀行內部之電腦資料即登錄該掛失之紀錄，苟被告係將其
    存摺及提款卡資料提供予詐欺集團成員使用，豈會先行向銀
    行辦理存摺掛失手續，使銀行人員可能因此產生警覺或通報
    相關機關處理」，似認有「向銀行辦理存摺掛失手續，會使
    銀行人員產生警覺或通報相關機關處理」之經驗法則存在，
    惟銀行存摺僅係存戶與銀行間交易之證明文件，並非開立銀
    行存款帳戶之必要條件，存摺之證明交易功能可被對帳單、
    銀行交易明細單或其他文件所取代，縱無存摺，亦不影響存
    戶之權益，故銀行存款帳戶依存戶使用存摺之有無，可分成
    有摺帳戶及無摺帳戶兩種，關於無摺帳戶，銀行可節省發行
    及換發存摺之成本，積少成多，如有大量存戶願意不使用存
    摺，銀行所可節省之金額頗鉅，在銀行掀起無摺帳戶大戰（
    見中國時報97年7月3日新聞稿）。是以，如有存戶掛失存摺
    後，不欲使用存摺而未申請補發，銀行因可節省成本，高興
    都來不及，根本不會使銀行人員產生警覺或通報相關機關處
    理，並無上開經驗法則存在，原審上開認定，亦有可議】等
    語，然查，被告所提出之「查詢歷史事故記錄」一紙，內容
    係真實，業經原審法官於97年7月23日以電話向台灣中小企
    業銀行永和分行承辦人莊雅惠（00000000轉877）查詢，據
    其告知：「（該查詢歷史事故記錄1紙是否真正？）是真正
    的，是丁○○前來本行由本人與經理親自辦理的」、「（該
    紀錄之序號10及16何以有兩筆存摺掛失之註記？）丁○○於
    96年11月17日經通報列為警示帳戶後，因匯款人請求歸還匯
    款，而辦理匯款歸還手續，必須先清除先前之紀錄，待歸還
    之後，必須重新輸入先前之電腦紀錄，故產生兩筆註記」等
    情，有公務電話紀錄在卷可查，且臺灣中小企業銀行永和分
    行亦函覆本院該查詢歷史事故記錄確實為該行所提供，被告
    曾於96年11月13日掛失等情，亦有該行函在卷可查，足見檢
    察官上訴所陳尚非可取。至於檢察官上訴所提之中國時報97
    年7月3日新聞稿，並非本案之證據，無從為被告不利之證據
    。
(四)、被告另於96年11月13日向元大商業銀行永和分行辦理掛失其
    所有之帳號0000000000000號帳戶之存摺，此有元大商業銀
    行永和分行97年4月17日元和字第0970000534號函所附「登
    錄事項明細查詢」一紙附卷可憑；又於96年11月13日向台北
    富邦商業銀行保生分行辦理掛失其所有之帳號000000000000
    號帳戶之存摺，此有台北富邦商業銀行保生分行97年4月23
    日（97）北富銀保字第046號函所附「金融卡基本資料查詢
    」一紙附卷可參。此二帳戶於被告辦理掛失存摺前後，均未
    遭詐欺集團成員使用。如被告係同時辦理上開三個帳戶存摺
    之掛失手續後，再同時提供該三個帳戶資料予詐欺集團成員
    ，何以其所有之元大商業銀行及台北富邦商業銀行之帳戶未
    遭詐欺集團成員使用？反之，如被告僅提供其所有之台灣中
    小企業銀行帳戶存摺予詐欺集團成員使用，被告又何需大費
    周章同時向元大商業銀行及台北富邦商業銀行辦理存摺掛失
    手續？是被告辯稱：「所有之台灣中小企業銀行存摺及提款
    卡資料連同元大商業銀行、台北富邦商業銀行之存摺及提款
    卡等資料一併遺失」等情，尚非無據。檢察官上訴雖略稱：
    【(一)、被告另於96年11月13日向元大商業銀行永和分行辦理
    掛失其所有之帳號0000000000000號帳戶之存摺，該帳戶之
    金融卡於94年5月20日即已停止使用（見元大商業銀行永和
    分行97 年4月17日元和字第0970000534號函所附「登錄事項
    明細查詢」1紙，97年度偵字第7654號偵查卷第95頁），故
    未同時掛失金融卡。被告又於96年11月13日向台北富邦商業
    銀行保生分行辦理掛失其所有之帳號000000000000號帳戶之
    存摺時，同時記得掛失金融卡（見台北富邦商業銀行保生分
    行97年4月23日（97）北富銀保字第046號函，本署97年度偵
    字第7654號偵查卷第118頁），使台北富邦銀行之金融卡無
    從使用，但被告卻於同日向臺灣中小企業銀行永和分行辦理
    本件存款帳戶之存摺掛失手續時，蓄意未掛失金融卡，以利
    詐欺集團成員遂行提領詐欺之所得款項，顯見該僅掛失存摺
    的動作係掩飾犯罪的煙霧彈，被告顯有提供臺灣中小企業銀
    行存款帳戶之提款卡、密碼等物予詐欺集團成員使用之行為
    】等語，但查，被告有下列金融機關之帳戶：、84年12月
    27日郵局，87年9月15日掛失存摺補發（偵查卷附郵政公司
    含）。、本件台灣中小企業銀行永和分行94年4月22 日開
    戶，94年9月13日掛失存摺（偵查卷附該銀行函）。、元
    大商業銀行永和分行93年10月19日開戶，96年11月13日存摺
    掛失，金融卡停止使用（偵查卷附該銀行函）。、玉山銀
    行93年9月25日開戶，無掛失紀錄（偵查卷附該銀行函）。
    、寶華商業銀行93年6月14日開戶，無掛失紀錄（偵查卷
    附該銀行函）。、臺灣土地銀行永和分行93年9月23 日開
    戶，無掛失紀錄（偵查卷附該銀行函）。、中國信託商業
    銀行93年8月30日開戶，無掛失紀錄（偵查卷附該銀行函）
    、台北富邦銀行保生分行93年6月8日開戶，96年11月13日
    掛失金融卡、存摺（偵查卷附該銀行函）等，足見，被告雖
    有前述金融機關之帳戶，但均非本件案發之前才剛開戶，且
    其中有未掛失，亦有台北富邦銀行保生分行93年6月8日開戶
    ，96年11月13日掛失金融卡、存摺，以及元大商業銀行永和
    分行93年10月19日開戶，96年11月13日存摺掛失，金融卡停
    止使用。則被告如有檢察官所認定之幫助詐欺，何以僅僅提
    供本件一家銀行之帳戶資料，且何以前述二家銀行帳戶資料
    之金融卡與存摺，均於本件案發前之96年11月13日掛失，是
    檢察官上訴所陳，尚非可取。
(五)、詐欺集團使用被告之台灣中小企業銀行帳戶存摺及提款卡時
    ，知悉被告之提款卡密碼，雖有蹊蹺。惟被告陳稱：「提款
    卡之密碼係伊電話號碼中之6碼，而電話帳單一併放置在上
    開大袋子內，可能遭詐欺集團成員識破」等情，客觀上非無
    可能發生。實難因詐欺集團成員知悉被告之提款卡密碼，即
    斷定被告有提供其帳戶提款卡及密碼予詐欺集團成員使用之
    行為。檢察官上訴雖略稱：【(一)、被告於警詢、偵訊時均未
    供稱同時遺失電話帳單，甚至於97年5月30日向檢察官供稱
    「『只』遺失復華銀行（現改為元大銀行）、富邦銀行及臺
    灣中小企銀之存摺及提款卡」、「別人不可能知道我的密碼
    ，我也沒把密碼寫在紙上過，也沒把密碼記在存摺上或金融
    卡上」等語，經檢察官質以「為何有人可用你的金融卡提款
    ？」，被告亦未回答係因同時遺失電話帳單所致（97年度偵
    字第7654號偵查卷第145頁），故被告顯未同時遺失電話帳
    單，原審遽採被告於審理時始稱因一併遺失電話帳單之說法
    ，顯有違誤。(二)、再退步言之，縱被告係同時遺失電話帳單
    ，惟被告辯稱密碼係摘自其所使用之室內電話（02）000000
    00號之後六碼云云（97年度偵字第7654號偵查卷第145頁、
    第72頁），而中華電信公司為保護個人資訊，於電話帳單上
    會將用戶號碼之一部份以XXXX予以掩蓋，詐欺集團仍無從由
    電話帳單識破密碼，本件顯係被告將密碼告知詐欺集團成員
    ，原審遽採被告於審理時所辯，仍有違誤】等語，然查，被
    告於本院提出其保險費收據、行動電話申請書、中國信託申
    請書等，說明其上均記載有其電話號碼，可見被告所稱帳單
    上之電話號碼之詞，尚非不可信，是檢察官上訴所陳，並非
    可取。
(六)、被告丁○○於偵審時始終否認有提供帳戶存摺、提款卡及密
    碼予詐欺集團成員使用之犯行，則檢察官以「被告於偵查中
    之供述」，作為本案之證據方法，容有違誤。又告訴人戊○○、被害人丙○○、甲○○、乙○○於警詢之陳述及偵卷所
    附自動櫃員機交易明細表、受理詐騙帳戶通報警示、詐騙電
    話斷話簡便格式表、受理刑事案件報案三聯單等證據資料，
    僅能證明上揭被害人曾受詐欺集團成員施以詐欺而匯款入前
    開被告之臺灣中小企業銀行帳戶內之事實而已，均不能證明
    該帳戶之存摺及提款卡等物係被告提供予詐欺集團成員使用
    。綜上，被告之辯解尚非無據，本件檢察官未提出適合於證
    明犯罪事實之積極證據，且就卷內訴訟資料剖析參酌，仍無
    從獲得有罪之心證，依上開說明，自應諭知被告無罪之判決
    。至於檢察官上訴要求向銀行查詢該「查詢歷史事故記錄」
    之內容是否真實，業經原審法官於97年7月23日以電話向台
    灣中小企業銀行永和分行承辦人莊雅惠（00000000轉877）
    查詢，據告知確係該行所發，有公務電話紀錄在卷可查，且
    據該行函覆本院在卷，併此敘明。
(七)、原審以不能證明被告犯罪，而為其無罪之諭知，經核原判決
    並無違誤，檢察官以前詞提起上訴，以推測之詞，指摘原判
    決不當，請求撤銷改判，為無理由，應予駁回。另此類長期
    影響社會大眾之電話、冒名等不法集團詐欺案件之偵查方向
    ，宜由檢察官適當運用刑事訴訟法第231條之1之規定，確實
    囑警察機關補正詐欺集團與被害人之聯繫資料，循現代化電
    腦科技之方式從聯繫資料著手偵查案件並且蒐集證據，而非
    僅從最簡易之犯罪末端之帳戶資料查詢帳戶所有人後，移送
    該帳戶所有人，亦即在表面上係偵查犯罪，但實質上卻僅從
    簡易之匯款帳戶資料著手，而讓真實犯罪者不處於被偵查犯
    罪之狀態，進而衍生司法審判之沉重負擔，且未能實際解決
    此類詐犯罪問題，併此敘明。
六、被告經合法傳喚無正當之理由不到庭，且亦未在監執行，有
    送達證書與97年9月25日在監在押查詢申請表在卷可稽，爰
    不待其陳述，逕行判決，併此敘明。
據上論斷，應依刑事訴訟法第371條、第368條，判決如主文。
本案經檢察官侯千姬到庭執行職務。
中    華    民    國    97    年    10    月    7    日
                  刑事第十二庭  審判長法  官   蔡永昌
                                      法  官   陳榮和
                                      法  官   施俊堯
以上正本證明與原本無異。
不得上訴。
                                      書記官   顧哲瑜
中    華    民    國    97    年    10    月    7    日


司法院資訊處製作；財團法人民間司法改革基金會備份。
